【裁判字號】    95,上易,1800
【裁判日期】    951012
【裁判案由】    家暴傷害
【裁判全文】
臺灣高等法院刑事判決                95年度上易字第1800號
上  訴  人
即  被  告  乙○○
上列上訴人因家暴傷害案件，不服臺灣板橋地方法院95年度易字
第1096號，中華民國95年7月20日第一審判決（聲請簡易判決處
刑案號：臺灣板橋地方法院檢察署94年度偵字第7877號），提起
上訴，本院判決如下：
    主  文
上訴駁回。
    事  實
一、乙○○與甲○○係夫妻，二人間具有家庭暴力防治法第三條
    第一款所定之家庭成員關係，並育有一子蔡博凱 (聲請簡易
    判決處刑書誤載為「蔡伯凱」)，惟其等於民國九十三年間
    因離婚等事件發生爭訟，甲○○於九十三年六月十五日原審
    法院民事庭庭訊完畢後，皆同父親邱文幹、母親邱顏秀春、
    姊姊邱雪玉及妹妹邱淑芬，前往乙○○父母位於臺北縣三重
    市○○街七十四號住處，欲探視蔡博凱時，與乙○○母親蔡
    林綠貞發生衝突，適乙○○於同日上午十時三十分許，自法
    院返回上址時，見此衝突場面，為阻止甲○○抱走蔡博凱，
    竟基於傷害之犯意，在上址門口外之巷道前，徒手自左側將
    甲○○推倒在地，致甲○○受有左手肘部擦傷、左前腕部數
    處紅腫、右膝部擦傷及皮下瘀血等傷害。
二、案經甲○○訴由臺灣板橋地方法院檢察署檢察官偵查後聲請
    簡易判決處刑。
    理  由
一、訊據被告乙○○承認：伊與甲○○係夫妻，二人育有一子蔡
    博凱，惟其等於九十三年間因離婚等事件發生爭訟，甲○○
    於九十三年六月十五日上午，確曾偕同邱文幹、邱顏秀春、
    邱雪玉及邱淑芬等人前往伊父母位於臺北縣三重市○○街七
    十四號住處，伊於同日上午十時三十分許亦確在該處，當天
    甲○○受有左手肘部擦傷、左前腕部數處紅腫、右膝部擦傷
    及皮下瘀血之傷害等情不諱，惟矢口否認有何傷害犯行，辯
    稱：伊並未推甲○○，不知道甲○○為何會受傷云云。經查
    ：
  (一)被告與甲○○係夫妻，二人育有一子蔡博凱，其等於九十三
    年間因離婚等事件發生爭訟之事實，為被告自承不諱，並有
    戶籍謄本影本一紙、原審法院九十三年度婚字第七四七號民
    事事件言詞辯論筆錄影本一份在卷可稽（見九十四年度他字
    第一二九０號偵查卷第十五頁、第三十七頁至第四十五頁）
    ，堪予認定。
  (二)證人即告訴人甲○○於原審審理時，已到庭具結證述：「（
    九十三年六月十五日你幾點到達被告在三重市○○街的住處
    ？）快中午的時候，詳細時間我不記得了。」、「（你與蔡
    林綠貞爭執之後，是被告先回來，或是警察先到？）是被告
    先到，隔了幾分鐘，警察才來。」、「（被告回來時，和你
    如何互動？）我要看孩子，被告母親不讓我看，小孩是被一
    位鄰居抱走，被告回來後，當時小孩是在鄰居手上，我想上
    前把小孩抱過來，被告見狀就快速的從我左方衝過來，把我
    推倒在地，等我爬起來時，小孩已經不見了。」、「（被告
    推你身體的哪部分？）左手上臂。我的腳踝關節也有受傷。
    」及「... 我被推倒的地點，距離被告家門口約二公尺，那
    個地點是在被告家門口外的巷道。」等語明確（見原審九十
    五年七月六日審判筆錄第四頁），核與證人即同在現場之邱
    淑芬、邱顏秀春於偵查中及原審審理時證述之情節均相符合
    （見同上偵查卷第二十九頁，原審同上期日審判筆錄第七頁
    、第十頁），另據證人即同在現場之邱雪玉於原審法院九十
    三年度婚字第七四七號民事案件中證述：「... 後來我們就
    拉扯到外面的時候，被告回來了，就把我妹妹（指甲○○）
    推倒在地上，造成我妹妹手腳受傷，就這樣。」等語綦詳（
    見同上偵查卷第三十九頁），復有診斷書一紙在卷可憑（見
    同上偵查卷第十四頁），足認告訴人甲○○之指述乃信而有
    徵，被告確有推倒甲○○致其受傷之犯行，已堪認定。
  (三)證人即被告母親蔡林綠貞於原審九十四年十二月十五日訊問
    時，復具結證稱：「（被告回來後，有何反應？）... 被告
    回來以後，並沒有到我身邊。他回來時，是站在屋外的馬路
    邊。告訴人對被告說『要打，讓你打』，被告並沒有打她或
    推她，後來是告訴人自己跌倒。」等情（見原審九十四年度
    簡字第四０二三號刑事卷宗九十四年十二月十五日訊問筆錄
    第八頁），可見被告返回蔡林綠貞住處後，確實係站在該處
    門外的巷道前，隨後甲○○即於該處跌倒無訛。再對照證人
    即在場之湯美桂亦於同日訊問時到庭證述：伊有看見告訴人
    跌倒，那時被告已經回來了等語（見同上日訊問筆錄第五頁
    ），以及證人甲○○、邱淑芬、邱顏秀春於原審證述：甲○
    ○倒地時，甲○○身旁只有被告，邱顏秀春、邱淑芬等人距
    離其二人約三公尺，圍觀之鄰居均站於邱顏秀玉後方，被告
    父母則在上址門口附近之情節，可知案發時僅被告一人在甲
    ○○身旁，其餘眾人均距離被告、甲○○二人所處位置三公
    尺以上，則如非被告出手推擠，衡情甲○○當無倒地之可能
    ，益徵被告確有推倒甲○○之犯行無誤。證人甲○○、邱淑
    芬、邱雪玉及邱顏秀春等人所證稱：被告徒手推倒甲○○致
    其受傷之證詞，始為事實；證人蔡林綠貞證述：被告沒有打
    或推甲○○云云，洵屬迴護被告之虛詞，無足採信。
  (四)再查：臺北縣政府警察局三重分局慈福派出所警員黃基昌、
    陳榮輝於該日到場處理時，被告已經進入上址屋內，當時被
    告及其家人在屋內，甲○○及其家人在屋外巷道附近，雙方
    正在互罵，其等並未見到被告回家之經過，只有看見甲○○
    手臂有紅腫，但該傷勢如何造成，其等並未親眼見到乙節，
    業據證人黃基昌、陳榮輝於原審九十五年六月一日訊問時到
    庭結證明確（見原審九十四年度簡字第四０二三號刑事卷宗
    九十五年六月一日訊問筆錄第二頁至第五頁），顯然警員黃
    基昌、陳榮輝係在被告之後始到達上址，並未親眼目睹被告
    傷害甲○○之過程，故證人黃基昌、陳榮輝於原審訊問時所
    為之證詞，尚無從資為有利於被告之認定。
  (五)被告確有傷害甲○○之犯行，業經審認如前。證人即被告父
    親蔡振生於原審九十四年十二月十五日訊問時，所證稱：伊
    和被告回家時，一下車就看到警察來了，被告並沒有與甲○
    ○發生肢體衝突，伊沒有看見甲○○跌倒，也沒有聽到甲○
    ○說「要打，就讓你打」的話云云，核與證人甲○○、邱淑
    芬、邱顏秀春、邱雪玉及蔡林綠貞證述之上情不符，與證人
    黃基昌、陳榮輝證稱：是被告先回來，警察才到之情節亦有
    出入，證人蔡振生上開證詞顯有明顯瑕疵而無足採信。至於
    證人即在場之蘇秋芳於原審九十四年十二月十五日訊問時，
    僅證稱：被告一返家，伊就將蔡博凱抱走，其後發生何事，
    伊均不曉得；證人即在場之吳鳳珠於上開期日亦僅證述：伊
    在現場只停留十幾分鐘，伊離開時，被告還未回來等語，證
    人蘇秋芳、吳鳳珠均在被告與甲○○發生衝突之前即已離開
    ，並未親眼目睹事發經過，故其等證詞與本案犯罪事實無關
    ，亦無從資為有利於被告之認定。
  (六)綜上所述，被告辯稱：伊沒有推倒甲○○，不知甲○○如何
    受傷云云，要屬事後卸責之詞，不足採信。本案事證明確，
    被告聲請傳訊證人周新源、林耀鵬，證明被告在場時，小孩
    早已不在場之情，查被告確有傷害告訴人之行為，詳如上述
    ，無再傳訊上二證人之必要，被告犯行堪予認定。
二、查被告行為後，如附表所示之相關法律均業經變更，並均於
    九十五年七月一日施行，茲經整體比較結果，裁判時之新法
    並未較有利於被告，依現行刑法第二條第一項前段規定（現
    行刑法第二條第一項之規定，係規範行為後法律變更所生新
    舊法比較適用之準據法，於新法施行後，應適用新法第二條
    第一項之規定，為「從舊從輕」之比較，有最高法院九十五
    年第八次刑事庭會議決議可資參考），自均應適用行為時即
    修正前之各規定論處，合先敘明。核被告所為，係犯刑法第
    二百七十七條第一項之普通傷害罪，亦屬家庭暴力防治法第
    二條第二項所稱之家庭暴力罪。原審認被告事證明確，依刑
    法第二條第一項前段、第二百七十七條第一項、修正前第四
    十一條第一項前段，修正前罰金罰鍰提高標準條例第二條，
    刑法施行法第一條之一 (原審漏引)，並審酌被告虛詞掩飾
    犯行，犯後態度難認良好，惟告訴人所受傷害乃擦傷、瘀血
    ，傷勢並非嚴重，暨被告之素行、犯罪之動機、目的、手段
    等一切情狀，量處被告拘役二十日，並依行為時即修正前刑
    法第四十一條第一項前段、修正前罰金罰鍰提高標準條例第
    二條（現已刪除）之規定，諭知易科罰金之折算標準。經核
    認事用法均無不當，量刑亦屬妥適，被告上訴否認犯罪，為
    無理由，應予駁回。
據上論斷，應依刑事訴訟法第368條，判決如主文。
本案經檢察官蔡薰慧到庭執行職務。
中    華    民    國    95    年    10    月    12    日
                  刑事第十二庭  審判長法  官  蔡永昌
                                      法  官  施俊堯
                                      法  官  張正亞
以上正本證明與原本無異。
不得上訴。
                                      書記官  鄭信昱
中    華    民    國    95    年    10    月    12    日
附錄：本案論罪科刑法條全文
中華民國刑法第277條第1項
傷害人之身體或健康者，處 3 年以下有期徒刑、拘役或 1 千元
以下罰金。
犯前項之罪因而致人於死者，處無期徒刑或 7 年以上有期徒刑；
致重傷者，處 3 年以上 10 年以下有期徒刑。
附表：
┌──────┬───────────┬───────────┬────────────┐
│相關修正條文│行為時即修正前之規定  │裁判時即修正後之規定  │本案具體適用後之比較結果│
├──────┼───────────┼───────────┼────────────┤
│刑法第二百七│傷害人之身體或健康者，│傷害人之身體或健康者，│刑法分則各編所定罰金之貨│
│十七條第一項│處三年以下有期徒刑、拘│處三年以下有期徒刑、拘│幣單位原為銀元，且依修正│
│            │役或一千元以下罰金。  │役或一千元以下罰金。  │前刑法第三十三條第五款規│
├──────┼───────────┼───────────┤定，罰金刑為一銀元以上，│
│第三十三條  │罰金：一元以上。      │罰金：新臺幣一千元以上│而有關罰金倍數之調整及銀│
│第五款      │                      │，以百元計算之。      │元與新臺幣之折算標準，則│
├──────┼───────────┼───────────┤定有「罰金罰鍰提高標準條│
│刑法施行法第│無。                  │中華民國九十四年一月七│例」及「現行法規所定貨幣│
│一之一條    │                      │日刑法修正施行後，刑法│單位折算新臺幣條例」，除│
│            │                      │分則編所定罰金之貨幣單│罰金以一銀元折算三元新臺│
│            │                      │為為新臺幣（第一項）。│幣外，並將七十二年六月二│
│            │                      │九十四年一月七日刑法修│十六日以前修正之刑法部分│
│            │                      │正時，刑法分則編未修正│條文罰金數額提高二至十倍│
│            │                      │之條文定有罰金者，自九│，其後修正者則不再提高倍│
│            │                      │十四年一月七日刑法修正│數。九十五年七月一日施行│
│            │                      │施行後，就其所定數額提│之現行刑法第三十三條第五│
│            │                      │高為三十倍。但七十二年│款則將罰金刑提高為新臺幣│
│            │                      │六月二十六日至九十四年│一千元以上，並以百元計算│
│            │                      │一月七日新增或修正之條│，復增訂刑法施行法第一之│
│            │                      │文，就其所定數額提高為│一條，將刑法分則編各罪所│
│            │                      │三倍（第二項）。      │定罰金之貨幣單位改為新臺│
│            │                      │                      │幣，並將七十二年六月二十│
│            │                      │                      │六日以前修正之刑法部分條│
│            │                      │                      │文罰金數額提高為三十倍，│
│            │                      │                      │其後修正者則提高為三倍，│
│            │                      │                      │故刑法第二百七十七條第一│
│            │                      │                      │項之規定，因上開包裹式修│
│            │                      │                      │法之結果，應認亦有修正。│
│            │                      │                      │比較修正前、後之規定，其│
│            │                      │                      │罰金刑最高數額雖屬一致，│
│            │                      │                      │但修正前罰金刑之最低數額│
│            │                      │                      │為銀元一元，折算成新臺幣│
│            │                      │                      │三元，修正後罰金之最低數│
│            │                      │                      │額則為新臺幣一千元，自以│
│            │                      │                      │修正前即行為時法有利於被│
│            │                      │                      │告。                    │
├──────┼───────────┼───────────┼────────────┤
│易科罰金之折│犯最重本刑為五年以下有│犯最重本刑為五年以下有│依行為時即修正前刑法第四│
│算標準（刑法│期徒刑以下之刑之罪，而│期徒刑以下之刑之罪，而│十一條第一項前段、罰金罰│
│第四十一條第│受六個月以下有期徒刑或│受六個月以下有期徒刑或│鍰提高標準條例第二條前段│
│一項前段）  │拘役之宣告，因身體、教│拘役之宣告者，得以新臺│（現已刪除）之規定，易科│
│            │育、職業、家庭之關係或│幣一千元、二千元或三千│罰金係以銀元一百元以上三│
│            │其他正當事由，執行顯有│元折算一日，易科罰金。│百元以下折算一日，換算新│
│            │困難者，得以一元以上三│                      │臺幣後，係以新臺幣三百元│
│            │元以下折算一日，易科罰│                      │以上九百元以下折算一日，│
│            │金。                  │                      │惟依修正後之刑法第四十一│
│            │                      │                      │條第一項前段規定，其最低│
│            │                      │                      │易科罰金之折算標準為新臺│
│            │                      │                      │幣一千元，自以修正前之規│
│            │                      │                      │定有利於被告。          │
└──────┴───────────┴───────────┴────────────┘


司法院資訊處製作；財團法人民間司法改革基金會備份。
